【裁判字號】    97,台上,4085
【裁判日期】    970827
【裁判案由】    業務過失致人於死
【裁判全文】
最高法院刑事判決            九十七年度台上字第四０八五號
上  訴  人  甲○○
上列上訴人因業務過失致人於死案件，不服台灣高等法院台中分
院中華民國九十四年十月二十七日第二審判決（九十四年度上訴
字第一七四０號，起訴案號：台灣苗栗地方法院檢察署九十二年
度偵續字第三一號），提起上訴，本院判決如下：
    主  文
原判決撤銷，發回台灣高等法院台中分院。
    理  由
本件原判決認定上訴人甲○○係榮福股份有限公司（下稱榮福公
司）承包台灣電力股份有限公司（下稱台電公司）在苗栗縣銅鑼
鄉中平大橋東側苗一二八線道路十六公里九八０公尺至十七公里
一六五公尺處（即編號ＦＡ11人孔至ＤＥ38人孔管路）之配電管
路工程（下稱管路工程，該工程係帶料發包契約），而依所簽訂
「台電公司工程採購承攬契約」第十二條第五項規定受派常駐工
地督工管理，職司維持工地秩序及安全之工地負責人，為從事業
務之人。嗣榮福公司將上開管路工程中之材料吊置作業轉包予宏
昌吊車公司承作，民國九十一年八月五日夜間九時許，宏昌吊車
公司派遣員工羅建源（已經檢察官為緩起訴處分）駕駛車號ＨＱ
－四四九號營業大貨車（吊車）前往上訴人指定之工地吊置人孔
蓋、水泥磚，而羅建源將該大貨車（吊車）停放於該管路工程施
工範圍內編號ＦＡ11人孔西側約四四．八公尺處，並佔用東向西
道路寬二．四公尺，致交通受阻，依台電公司苗栗營業處九十一
年乙工區○○○路工程帶料發包契約書及所附施工說明書第十二
項所載，上訴人對之負有監督維護工地安全及指揮施工之責，本
應注意道路因施工、養護或其他情況致交通受阻時，應視需要設
置各種標誌或拒馬、交通錐等，於夜間則應有反光或施工警告燈
號，在施工區之前方，應設置拒馬及前行引導車輛改道之交通錐
，必要時並應使用號誌或派旗手管制交通，且須裝設完成後，始
得動工，乃依當時情形，並無不能注意情形，竟疏於巡視、監督
指揮羅建源及其他相關工作人員設置完善之交通管制設施，任由
羅建源僅由其助手詹耀鴻於該大貨車（吊車）後方約十五公尺處
放置不足之施工標誌、三角錐及警示燈，於當時夜間狀況顯不足
以產生警示效果之情狀下作業。迄同日晚間九時三十五分許，適
有馮俊維騎乘ＩＫＮ－六三六號機車由公館至銅鑼方向行駛，行
經該處時，亦疏未注意車前狀況，駛入該施工區，撞擊大貨車（
吊車）左後方，致受有頭部外傷、右側額頂骨骨折、腦挫傷及肢
體多發外傷等傷害，造成低血量性休克，經送苗栗市協和醫院急
救，延至同日晚間十一時三十分許仍不治死亡等情，因而撤銷第
一審所為科刑之判決，改判仍論處上訴人從事業務之人，因業務
上之過失致人於死罪刑。固非無見。
惟查：原判決於理由內係以上訴人於案發當日夜間九時許，羅建
源到達現場停放大貨車準備作業時，應監督指揮羅某及工地之相
關人員，依道路交通標誌標線號誌設置規則第一百四十四條、第
一百四十五條規定，設置交通管制設施，乃羅建源與其助手詹耀
鴻於作業時，僅於貨車後方約十五公尺處有設施工標誌，無人現
場指揮，已經羅建源證述屬實，並依詹益昌、陳運祿、張仁熇之
供證，乃認上訴人身為工地負責人，於案發當時並無不能注意情
形，竟疏未善盡監督指揮之責，督促羅建源及其他工作人員，依
規定裝設充足完善之交通管制設施，即任由羅建源與助手詹耀鴻
作業，其執行業務顯有過失，而為對渠不利之認定。然依證人即
台電公司之現場監工彭金台於原審審理時到庭結證稱本件管路工
程係在晚上施作，依公路局核准路權，係凌晨零時至六時，提前
一小時係作準備工作，車禍發生當時係施工第一或第二天，尚未
開始施作。而羅建源於原審審理時到庭結證，且稱案發當日係羅
建謀叫伊載運人孔蓋至中平大橋附近，卸貨地點係伊自己選擇的
，距離施工地點尚有一百公尺，而對上訴人之選任辯護人詢以「
為何選在晚上九時運過去？」時，則答稱時間係伊有空時載過去
，過去時未通知上訴人等語（見原審卷第六十五頁、第六十八、
六十九頁），似徵大貨車司機羅建源載運人孔蓋前往案發地點卸
貨，係在該管路工程開始施作之前，自行決定前往，且未知會上
訴人到場，則上訴人對羅某於該工程施作之前，自行前往案發地
點卸貨，如何能注意監督指揮，使為正確完整之交通管制措施？
即不無疑問。此所以上訴人於本件車禍之發生，始終否認有所疏
虞，主張應由羅建源負過失責任。原審就上開對上訴人有利，而
於其利益有重大關係之證據，未加詳酌審認，並於判決內說明不
採之理由，非惟證據調查職責未盡，抑且理由不備，自屬判決違
背法令。是上訴意旨執以指摘原判決違背法令，非無理由，應認
原判決有撤銷發回更審之原因。刑法關於易科罰金之折算標準，
已於九十四年二月二日經修正公布，並於九十五年七月一日起施
行。案經發回，更審判決對此新舊規定之比較適用，宜予注意。
又中華民國九十六年罪犯減刑條例亦於原審判決後之九十六年七
月四日經制定公布，並於同年月十六日起施行，則上訴人所犯本
件業務過失致人於死罪有否該條例之適用，更審判決對之亦併應
注意。皆附此敘明。
據上論結，應依刑事訴訟法第三百九十七條、第四百零一條，判
決如主文。
中    華    民    國  九十七  年    八    月  二十七  日
                      最高法院刑事第四庭
                          審判長法官  張  淳  淙
                                法官  劉  介  民
                                法官  張  春  福
                                法官  蔡  彩  貞
                                法官  吳  信  銘
      本件正本證明與原本無異
                                      書  記  官
中    華    民    國  九十七  年    九    月    三    日
                                                      Ｅ


司法院資訊處製作；財團法人民間司法改革基金會備份。
